最高法院民事裁定
111年度台上字第875號
上  訴  人  張曜如                                    
            林詩涵                                  
共      同
訴訟代理人  鄧啟宏律師
被 上訴 人  鎧辰開發股份有限公司

法定代理人  陳譜安        
訴訟代理人  黃品淞律師
複 代理 人  周郁雯律師
上列當事人間請求返還不當得利等事件，上訴人對於中華民國11
0年11年3日臺灣高等法院第二審判決（110年度消上字第2號），
提起上訴，本院裁定如下：
    主  文
上訴駁回。
第三審訴訟費用由上訴人負擔。
    理  由
按上訴第三審法院，非以原判決違背法令為理由，不得為之。又
提起上訴，上訴狀內應記載上訴理由，表明原判決所違背之法令
及其具體內容，暨依訴訟資料合於該違背法令之具體事實，其依
民事訴訟法第469條之1規定提起上訴者，並應具體敘述為從事法
之續造、確保裁判之一致性或其他所涉及之法律見解具有原則上
重要性之理由。同法第467條、第470條第2項定有明文。而依同
法第468條規定，判決不適用法規或適用不當者，為違背法令；
依同法第469條規定，判決有該條所列各款情形之一者，為當然
違背法令。是當事人提起上訴，如以同法第469條所列各款情形
為理由時，其上訴狀或理由書應表明該判決有合於各該條款規定
情形之具體內容，及係依何訴訟資料合於該違背法令之具體事實
。如依同法第468條規定，以原判決有不適用法規或適用法規不
當為理由時，其上訴狀或理由書應表明該判決所違背之法令條項
，有關大法官解釋、憲法法庭裁判，或成文法以外之習慣或法理
等及其具體內容，暨係依何訴訟資料合於該違背法令之具體事實
，並具體敘述為從事法之續造、確保裁判之一致性或其他所涉及
之法律見解具有原則上重要性之理由。上訴狀或理由書如未依上
述方法表明，或其所表明者與上開法條規定不合時，即難認為已
合法表明上訴理由，其上訴自非合法。本件上訴人對於原判決不
利於己部分提起上訴，雖以該部分判決違背法令為由，惟核其上
訴理由狀所載內容，係就原審取捨證據、認定事實及解釋契約之
職權行使所論斷：上訴人張曜如、林詩涵分別於民國102年間以
每單位「家庭阡陌型」、「宗族天地型」（下合稱系爭商品）各
新臺幣（下同）85萬、280萬元之價格，向經營擁恆文創園區之
被上訴人購買系爭商品，雙方並簽立商品買賣契約書（下稱系爭
契約）。依系爭契約及其附件二即「擁恆文創園區草之園A區商
品內容」、暨基隆市政府105年2月17日、110年4月29日基府民禮
貳字第0000000000號、第0000000000號函所示，系爭商品形式為
火化土葬，係約定專供埋藏經火化處理後之骨灰，不包括未經火
化處理之骨骸，為殯葬管理條例第2條第2款、第26條第1項所稱
埋藏骨灰之公墓墓基。系爭契約之附件二及附件四即「擁恆文創
園區晉住暨管理辦法」第4條、第17條所定系爭商品得放置骨甕
、及申請人申請晉住時應備之證明文件，均不足以證明被上訴人
同意系爭商品得埋藏未經火化處理之骨骸，非屬以不能之給付為
契約標的，亦無欠缺契約預定效用之瑕疵，上訴人不得主張系爭
契約無效及請求減少價金。又內政部所頒骨灰（骸）存放單位使
用權買賣定型化契約應記載及不得記載事項（下稱系爭應載事項
），係以殯葬管理條例第2條第6款之供存放骨灰（骸）之納骨堂
（塔）、納骨牆或其他形式之存放設施為適用對象，系爭商品無
適用餘地，則上訴人主張渠等尚未使用系爭商品，依系爭應載事
項第24條第1項第5款規定，解除系爭契約，請求返還60%已付價
金，亦屬無據。從而，上訴人依民法第179條、第359條及系爭應
載事項第24條第1項第5款規定，請求被上訴人分別給付158萬302
4元、235萬172元之各本息，為無理由，不應准許。另說明兩造
其餘攻防方法及所用證據，於判決結果無礙，不逐一論列等情，
或原審贅述而與上開認定無關部分，指摘其為不當；並就原審已
論斷者，泛言未論斷，而非表明該判決所違背之法令及其具體內
容，暨依訴訟資料合於該違背法令之具體事實，並具體敘述為從
事法之續造、確保裁判之一致性或其他所涉及之法律見解具有原
則上重要性之理由，難認其已合法表明上訴理由。依首揭說明，
應認其上訴為不合法。末查，證據調查原由審理事實之法院衡情
裁量，若認事實明瞭，自可即行裁判，毋庸再為調查。查兩造就
系爭商品所簽立之系爭契約及其相關附件，前經基隆市政府於10
4年11月間命被上訴人檢送供參，認定系爭商品為墓園（土葬區
），非屬納骨塔相關殯葬商品（見一審卷二第185頁至229頁），
原審因認事證業已明確，無再依上訴人之聲請現場履勘或檢附「
宗族天地型」照片函請基隆市政府表示意見之必要，上訴人就此
指摘原判決違背法令，不無誤會，附此敘明。
據上論結，本件上訴為不合法。依民事訴訟法第481條、第444條
第1項、第95條、第78條，裁定如主文。
中　　華　　民　　國　　111 　年　　11　　月　　25　　日
                      最高法院民事第五庭
　　　　                  審判長法官  袁  靜  文
                                法官  林  金  吾
                                法官  陳  靜  芬
                                法官  許  秀  芬
                                法官  石  有  為
本件正本證明與原本無異
                          書　記　官　林  蔚  菁
中　　華　　民　　國　　111 　年　　12　　月　　7 　　日